臺灣高等法院臺南分院刑事判決　　　　 九十三年度上訴字第八四號　Ａ
　　　上　訴　人
　　　即　被　告　乙　○　○
右上訴人因違反著作權法案件，不服臺灣嘉義地方法院九十二年度訴字第三二九號中
華民國九十二年十一月二十一日第一審判決（起訴案號：臺灣嘉義地方法院檢察署九
十二年度偵字第一五五七、一六五二、一七○五、三三一八號），提起上訴，本院判
決如左：
      主      文
原判決撤銷。
乙○○共同以明知為侵害著作權之物，意圖營利而交付之方法侵害他人之著作權為常
業，累犯，處有期徒刑壹年肆月，併科罰金新台幣貳拾萬元。罰金如易服勞役，以罰
金總額與陸個月之日數比例折算。扣案如附表一所示之盜版音樂光碟伍仟肆佰伍拾伍
片、附表二所示盜版音樂光碟片壹佰片、附表三所示之盜版影音光碟壹仟參佰參拾肆
片均沒收。
      事      實
一、乙○○分別於民國（下同）八十三年、八十五年間因違反麻醉藥品管理條例案件
    ，經原審法院先後判處有期徒刑七月、九月確定，嗣二罪接續執行，而於八十六
    年六月二十七日假釋出監，至八十七年一月二十五日假釋縮刑期滿執行完畢，復
    因違反著作權法案件，於九十一年九月九日，經原審法院以九十一年度易字第四
    二六號判處有期徒刑六月，併科罰金新台幣（下同）十萬元，並諭知易科罰金及
    易服勞役之折算標準，乙○○上訴本院後，於九十二年一月二十六日撤回上訴而
    確定，仍不知悔改，明知附表一、二、三所示之「蕭雅軒」、「五月天搖滾本事
    」、「怪獸電力公司」等盜版音樂、影音光碟，係不詳姓名之人未經附表一、二
    、三所示之公司等著作財產權人同意或授權，而擅自重製，侵害如附表一、二、
    三所示公司之錄音、錄影著作財產權，竟與王榕森（另由公訴人偵辦）基於意圖
    營利之犯意聯絡，自九十一年三月間某日起，陸續向綽號「阿勝」、「阿安」、
    「小寶」等不詳姓名成年男子，以每片二十元至二十五元不等之價格購入如附表
    一、二、三所示之盜版音樂、影音光碟後，自九十一年九月十日（上述九十一年
    度易字第四二六號判決後）起，至九十二年一月中旬某日止，與王榕森在嘉義市
    ○○路及博愛路家樂福等夜市擺設攤位，以每片盜版光碟五十元之價格，出售予
    不特定之顧客，並以此項收入為主要生活之資，而以之為業，侵害他人之著作權
    。嗣於九十二年一月二十八日及二十九日，警員經乙○○同意及調查員持搜索票
    ，在嘉義市○○街興安市場第三間倉庫、同市○○路三十二巷十號乙○○所承租
    之處所，實施搜索並扣得乙○○所有業經告訴如附表一所示之盜版音樂光碟五千
    四百五十五片、附表二所示盜版音樂光碟片一百片、附表三所示之盜版影音光碟
    一千三百三十四片。
二、案經附表一、二所示公司分別訴由嘉義市警察局第二分局及法務部調查局嘉義市
    調查站移請臺灣嘉義地方法院檢察署檢察官、附表三所示公司向臺灣嘉義地方法
    院檢察署檢察官提出告訴及臺灣嘉義地方法院檢察署檢察官自動檢舉偵辦起訴。
      理      由
一、上訴人即被告乙○○矢口否認有何於前述時、地販賣盜版光碟之犯行，辯稱：伊
    自前案被少年隊抓後，就沒有再接觸盜版光碟；伊會在警訊自白，是因為當時想
    認罪，警員辦案態度很不好，伊會在偵訊中自白，是因為在檢察署那裡是跟著警
    訊時說的話；伊會在警、偵訊自白，是因為伊不想將王榕森供出來；警察搜索時
    沒有持搜索票，所查扣的物品應無證明能力；王榕森、林國鈞在偵查中故意要陷
    害伊；扣案光碟之所以會有九十二年才發片的，係因有部分是少年隊組長於前案
    發還伊的沒有著作權舊片子，有部分是廠商自己寄來給伊的，也有朋友寄放的，
    伊不知其姓名；伊於九十二年一月才將前案之上訴撤回，本件又起訴伊，係一罪
    兩罰；伊不是以販賣盜版光碟為常業云云。經查：
（一）按被告之自白，非出於強暴、脅迫、利誘、詐欺、疲勞訊問、違法羈押或其他
      不正之方法，且與事實相符者，得為證據。被告陳述其自白係出於不正之方法
      者，應先於其他事證而為調查。該自白如係經檢察官提出者，法院應命檢察官
      就自白之出於自由意志，指出證明之方法。刑事訴訟法第一百五十六條第一、
      三項分別定有明文。被告僅辯稱：伊於警訊、調查站訊問、偵訊之自白乃係因
      為伊當時想認罪，警員辦案態度很不好，不想將王榕森供出來云云，並未指出
      其為前開自白有遭受任何強暴、脅迫、利誘、詐欺、疲勞訊問、違法羈押或其
      他不正之方法之訊問，其空言否認，自屬無據，況被告警訊、調查站訊問、偵
      訊時之自白均與其於原審調查時之自白相符，被告否認其於警訊、調查站訊問
      、偵訊自白之證據能力，自無可採。次按搜索，經受搜索人出於自願性同意者
      ，得不使用搜索票。但執行人員應出示證件，並將其同意之意旨記載於筆錄。
      刑事訴訟法第一百三十一條之一定有明文。經查，被告不否認其有為前開同意
      搜索之意思表示（見原審卷第一一八頁），且嘉義市警察局第二分局為前開搜
      索亦經被告同意，並將同意之意旨記載於筆錄（見警卷第一頁背面），是被告
      否認該次搜索所扣得之物之證據能力，亦非有理由，均合先敘明。
（二）右揭事實，迭據被告於警訊（見警卷第一頁背面至第二頁背面）或調查站訊問
      （見調查站卷第二頁至第七頁）、偵訊（見臺灣嘉義地方法院檢察署九十二年
      偵字第一六五二號卷第十一頁至十三頁）、原審法院調查訊問時（見原審卷第
      八四頁至八六頁）坦承不諱，核與共同被告王榕森之供述（見臺灣嘉義地方法
      院檢察署九十二年偵字第一六五二號卷第十四頁至十五頁）、證人即被告之妻
      張慧君之證述（見調查站卷第八頁至第十一頁）、附表一、二、三所示公司之
      告訴代理人戊○○、黃照怡、丙○○、甲○○指訴之情節相符。又扣案如附表
      一、二、三所示之盜版音樂、影音光碟片，確係他人擅自重製而侵害告訴人著
      作權之盜版物品，除經告訴代理人戊○○及丙○○指訴明確外，復經被告自承
      在卷。此外，復有告訴人所提被害光碟目錄表、委任狀、印鑑證明書影本及權
      利證明文件等件在卷，及如附表一所示之盜版音樂光碟片五千四百五十五片、
      附表二所示盜版音樂光碟片一百片、附表三所示之盜版電影光碟一千三百三十
      四片扣案可佐。至被告辯稱王榕森、林國鈞在偵查中故意要陷害伊云云，按被
      告以外之人於審判外向法官所為之陳述，得為證據。被告以外之人於偵查中向
      檢察官所為之陳述，除顯有不可信之情況者外，得為證據。刑事訴訟法第一百
      五十九條之一定有明文。查共犯王榕森於偵訊中供承：其於九十一年八月二十
      九日後只有幫乙○○載器具擺攤，只是次數比較少等語（見臺灣嘉義地方法院
      檢察署九十二年偵字第一六五二號卷第十四頁至十五頁）、證人林國鈞證稱：
      其上次被抓到後，就沒有幫乙○○載東西了，頂多只有載乙○○到夜市，其就
      到處去逛逛等語（見臺灣嘉義地方法院檢察署九十二年偵字第一六五二號卷第
      十五頁），經核王榕森與林國鈞前述供述或證述，與被告之警訊或調查站訊問
      、偵訊、原審調查訊問時之自白均相符合，並無顯不可採之情形，是共犯王榕
      森、證人林國鈞於偵訊中所為之供述，自堪採為證據。又核共犯王榕森之上開
      供述，同時亦自白自己犯罪部分，衡諸常情，王榕森若係欲陷害被告，應無使
      自己自陷有罪之境界，因此被告辯稱王榕森故意陷害伊云云，自屬無據。再者
      ，證人王榕森固於原審證稱：「（檢察官問：（提示嘉義地院檢察署九十二年
      度偵字第一六五二號案卷第十五頁）你在嘉義地檢署陳述是否實在？）不實在
      。」、「（檢察官問：何處不實在？）我在九十二年二月就被抓到，當時因為
      想被告話都隨便說誣指我，所以我就反咬他。」、「（檢察官問：你曾在地檢
      署稱九十一年八月二十九日之後，幫被告載盜版光碟擺攤，只是次數比較少，
      是否如此？）是的。」、「（檢察官問：你這樣說是否實在？）實在。」、「
      （檢察官問：你在九十二年二月是否有被抓過一次？）九十二年一月有被抓，
      是因為通緝被抓。」、「（檢察官問：你從九十一年八月二十九日至九十二年
      一月間，是否都有幫被告載盜版光碟去賣？）沒有。」、「（檢察官問：你稱
      在九十一年八月二十九日有幫被告載盜版光碟是實在，在九十一年八月二十九
      日之後，是否有幫被告載盜版光碟去賣？）九十一年月二十九日之後，就沒有
      了。」等語（見原審卷第一六四至一六六頁），然上開證言時而稱其於偵訊時
      所供不實在，時而改稱其於偵訊時所供實在，因此自難以證人王榕森上開證言
      資為有利被告之證據。又證人林國鈞固於原審證稱：「（被告問：我是否有向
      你說，我被少年隊查獲後我不要再賣盜版光碟？）被告在和我聊天時，有向我
      說他很後悔，不想再做了。」、「（被告問：請問證人是否在少年隊查獲後有
      再看到我再接觸盜版光碟？）被查獲後，我就沒有和乙○○接觸，我不知道。
      」等語（見原審卷第一七一頁），惟上述證言由於林國鈞沒有再與被告接觸，
      並無法證明被告在被少年隊查獲後就沒有再接觸盜版光碟，因此自難以證人林
      國鈞上開證言資為有利被告之證據。
（三）又被告辯稱扣案光碟之所以會有九十二年才發片的，係因有部分是少年隊組長
      還伊的，有部分是廠商自己寄來給伊的，也有是別人寄放的，伊不知其名云云
      ，惟查，若被告所辯有部分光碟係少年隊組長還伊的乙節，固據嘉義縣警察局
      少年隊組長丁○○於本院審理時到庭坦認，惟其另證稱：前案發還的片子並不
      是都合法，因片子上面記載之發行公司沒有告訴，我們才發還責付被告等語（
      見本院九十三年五月十八日審判筆錄），因之，前案雖有部分光碟係少年隊組
      長發還給被告，但並非發還之光碟即是合法，被告尚難執此一端合理化其本次
      販售盜版光碟之行為；而盜版光碟事涉違法，若非被告向廠商訂購，廠商豈可
      能甘冒被查獲之風險自行將違法之盜版光碟寄送給被告之理；又扣案光碟均為
      盜版，被告豈有將自己之倉庫借不熟的人寄放，且不知其姓名之理，因此，被
      告前開辯詞均與事理相違，已難採信，且與其於警訊或調查站訊問、偵訊、原
      審調查訊問時之自白不符，顯係事後卸責之詞，要無可信。
（四）按確定判決既判力之原則，不論實質上之一罪，或連續犯、牽連犯、想像競合
      犯等裁判上之一罪，其一部事實已經判決確定者，對於構成一罪之其他部分，
      均有其適用，此乃基於審判不可分之關係，在審理事實之法院，就全部犯罪事
      實，依同法第二百六十七條之規定，本應予以審判，故其判決確定之效力，應
      及於全部之犯罪事實，若在最後審理事實之法院宣判後，始行發生之事實，既
      非該法院所得審判，即為該案判決之既判力所不及。是既判力對於時間效力之
      範圍，係以最後審理事實法院之宣示判決日為判斷之標準，得上訴於第二審之
      第一審刑事判決，如於上訴第二審後，又依法撤回上訴，其上訴撤回之日，雖
      為判決確定日，但其既判力之時點，基於上開原則，仍應以第一審宣示判決之
      日為其準據（最高法院八十二年度第四次刑事庭會議決議參照）。是本件被告
      前案即原審法院九十一年度易字第四二六號案件之最後審理事實法院之宣示判
      決日即九十一年九月九日，因此該案既判力效力僅及於該日以前發生之事實，
      因此被告在九十一年九月十日後再為販售盜版光碟之行為，即為該案判決之既
      判力所不及，被告辯稱公訴人再起訴本件，係一罪兩罰云云，要非可採。
（五）又按刑法上所謂常業犯，指反覆以同種類行為為目的之社會活動之職業性犯罪
      而言，亦即恃犯罪所得以維生，至犯罪時間長短、所得多寡、是否恃此為唯一
      謀生職業，均非所問。再按刑法上之常業犯，祗須賴某種犯罪為生活而有事實
      上之表現為已足，不以專賴該犯罪為唯一生活依憑之必要，縱令尚有其他職業
      ，仍無礙於常業犯之成立（最高法院八十二年度台上字第一一九八號、八十二
      年度台上字第三二八三號判決、八十三年度台上字第四一六六號可資參照）。
      被告自承因上述九十一年九月九日判決罰金未繳，且景氣不好，想要增加收入
      貼補家用，才一直販賣盜版光碟，而本案被告長期販賣盜版光碟，且經查獲之
      盜版光碟數量甚鉅、種類亦繁，是被告顯有以反覆販賣非法重製之盜版光碟為
      業之意，並以所得供為生活之資，被告辯稱其非以販賣盜版光碟為常業云云，
      尚非可採。
    綜上所述，相互參證，故被告上開所辯，顯係事後畏罪卸責之詞，委無可採，本
    件事證已臻明確，被告犯行堪以認定，應依法論科。
二、按行為後法律有變更者，適用裁判時之法律，但裁判前之法律有利於行為人者，
    適用最有利於行為人之法律，刑法第二條第一項定有明文。經查著作權法業於九
    十二年七月九日修正公布，同年月十一日生效，其中關於原第八十七條第二款、
    第九十三條「明知為侵害著作權之物意圖營利而交付之方法侵害他人著作權者，
    處二年以下有期徒刑，得併科新台幣十萬元以下罰金」之規定部分，新法於第八
    十七條第六款、第九十三條第一項第二款將之修訂為「明知為侵害著作權之物而
    以移轉所有權或出租以外之方式散布之方法侵害他人之著作權者，處二年以下有
    期徒刑、拘役，或併科新台幣五十萬元以下罰金」，原第九十四條「以犯第九十
    三條之罪為常業者，處一年以上七年以下有期徒刑，得併科新台幣四十五萬元以
    下罰金。」之規定部分，新法於第九十四條第一項將之修訂為「以犯第九十三條
    之罪為常業者，處一年以上七年以下有期徒刑，得併科新台幣三十萬元以上三百
    萬元以下罰金。」，就被告販賣版ＣＤ牟利之行為均符合修正前之「明知為侵
    害著作權之物意圖營利而交付之方法，侵害他人之著作權為常業」及修正後之「
    明知為侵害著作權之物而以移轉所有權或出租以外之方式散布之方法侵害他人之
    著作權為常業」之犯罪構成要件。再經比較新舊法法定刑結果，以被告行為時之
    修正前著作權法第九十四條、第九十三條第三款之以同法第八十七條第二款之明
    知為侵害著作權之物，意圖營利而交付之方法侵害他人著作權為常業罪規定，較
    有利於被告，依刑法第二條第一項但書規定，應適用行為時之修正前著作權法論
    處。核被告乙○○所為，該當於修正前著作權法第九十三條第三款「以第八十七
    條第二款明知為侵害著作權之物意圖營利而交付之方法侵害他人著作權」之規定
    ，被告係以犯該罪為常業，應依同法第九十四條之規定論以常業罪。被告意圖散
    布而陳列或持有侵害著作權之物之低度行為，為其交付侵害著作權之物之高度行
    為所吸收，不另論罪。又常業犯係包括的認為一罪，故被告雖同時侵害多數著作
    權人之法益，亦無想像競合犯之從一重處罰規定之適用，且常業犯本含有連續性
    ，故被告多次犯行，並不發生連續犯問題，而應直接論以該罪之常業犯，不再另
    論以連續犯。被告與王榕森彼此間，有犯意聯絡及行為分擔，均為共同正犯。被
    告前分別曾於八十三年、八十五年間因違反麻醉藥品管理條例案件，經原審法院
    先後判處有期徒刑七月、九月確定，嗣二罪接續執行，而於八十六年六月二十七
    日假釋出監，至八十七年一月二十五日假釋縮刑期滿執行完畢，此有臺灣嘉義地
    方法院檢察署刑案資料查註紀錄表及臺灣高等法院被告全國前案紀錄表在卷可按
    ，其於五年內再犯本件有期徒刑以上之罪，為累犯，爰依刑法第四十七條之規定
    ，加重其刑。
三、原審以被告罪證明確，而予以論罪科刑，固非無見，惟查原判決疏未注意常業犯
    係包括的認為一罪，雖同時有侵害多數著作權人之法益，亦無想像競合犯之從一
    重處罰規定之適用，而誤予適用刑法第五十五條之規定，尚有未洽。被告上訴意
    旨空言與前案有連續犯裁判上一罪關係，而指摘原判決不當，雖為無理由，然原
    判決既有上述可議之處，自應由本院將原判決撤銷改判。爰審酌被告之品行、其
    智識程度、其意圖營利之犯罪動機、販賣盜版光碟侵害他人著作權之手段、犯罪
    對我國保護智慧財產權形象之破壞與對著作權人之實質損害非輕，及被告前案（
    九十一年度易字第四二六）為原審法院判處有罪後，竟仍同時提起上訴，同時續
    為販售之行為，毫無悔意，其蔑視法律之心態實無足取，及犯後態度等一切情狀
    ，改量處被告如主文第二項所示之刑，併科罰金部分並諭知易服勞役之折算標準
    。扣案如附表一所示之盜版音樂光碟五千四百五十五片、附表二所示盜版音樂光
    碟片一百片、附表三所示之盜版影音光碟一千三百三十四片，為被告所有供犯罪
    所用之物，業經被告供承在卷，應依刑法第三十八條第一項第二款規定宣告沒收
    。
據上論斷，應依刑事訴訟法第三百六十九條第一項前段、第三百六十四條、第二百九
十九條第一項前段，修正前著作權法第九十四條、第九十三條第三款、第八十七條第
二款，刑法第十一條前段、第二條第一項但書、第二十八條、第四十七條、第四十二
條第三項、第三十八條第一項第二款，罰金罰鍰提高標準條例第二條，現行法所定貨
幣單位折算新臺幣條例第二條，判決如主文。
本案經檢察官廖椿堅到庭執行職務。
中    華    民    國      九十三      年      六      月        一      日
                                  臺灣高等法院臺南分院刑事第四庭
                                      審判長法官  鄭    文    肅
                                            法官  陳    珍    如
                                            法官  王    浦    傑
右正本證明與原本無異。
如不服本判決，應於判決送達後十日內向本院提出上訴狀，其未敘述理由者並應於提
出上訴狀後十日內向本院補提理由書（應附繕本)。
                                      法院書記官  蔡    振    豐
中    華    民    國      九十三      年      六      月        二      日
附錄本案論罪科刑法條：
修正前著作權法第九十四條
以犯第九十一條、第九十二條或第九十三條之罪為常業者，處一年以上七年以下有期
徒刑，得併科新臺幣四十五萬元以下罰金。
修正前著作權法第九十三條第三款
有下列情形之一者，處二年以下有期徒刑，得併科新臺幣十萬元以下罰金︰
三  以第八十七條各款方法之一侵害他人之著作權者。
修正前著作權法第八十七條第二款
有下列情形之一者，除本法另有規定外，視為侵害著作權或製版權︰
二  明知為侵害著作權或製版權之物而散布或意圖散布而陳列或持有或意圖營利而交
    付者。
